臺灣高等法院交通法庭判決　　　　　　　　94年度交上易字第94號
上　訴　人
即　被　告　乙○○
上列上訴人因過失傷害案件，不服臺灣臺北地方法院93年度交易
字第246號，中華民國94年3月9日第一審判決（起訴案號：臺灣
臺北地方法院檢察署92年度偵字第24275號），提起上訴，本院
判決如下：
    主  文
上訴駁回。
    事  實
一、乙○○於民國92年10月24日晚上10時許，駕駛車牌號碼3Ｅ
    ─3003號自用小客車，沿台北縣新店市○○路東往西朝北新
    路方向行駛，因沿路找尋路邊公有停車格而行駛於外側車道
    ，原應注意汽車行駛時，夜間應使用燈光，而當時天氣晴、
    夜間有照明、視距良好、市區○○道路乾燥、無缺陷及障礙
    ，依其智識、能力又無不能注意之情事，乙○○竟疏未注意
    燃亮車燈，行至新店市○○路30號前，適有甲○○騎乘兩輪
    腳踏車同向在乙○○所駕車輛後方行駛，亦疏未注意慢車在
    夜間行車，應燃亮燈光，及駕駛人應注意注意車前狀況、隨
    時採取必要之安全措施，竟未燃亮燈光即在夜間行駛，亦未
    注意車前狀況，致甲○○所騎乘之兩輪腳踏車之車頭自後因
    避煞不及而撞擊乙○○所駕駛自小客車後保險桿中間偏左之
    位置，甲○○因隨慣性而往前彈至乙○○所駕自小客車之後
    擋風玻璃與與行李箱上，甲○○因而受有頭額挫傷瘀腫、下
    唇口腔裂傷、前胸兩臂、兩大腿及足跟鈍挫傷等傷害。乙○
    ○於肇事後打電話報警，並於台北縣政府警察局新店分局警
    備隊警員高則芳前往處理時在場，當場承認為肇事人而自首
    接受裁判。
二、案經甲○○訴由臺北縣政府警察局新店分局報請臺灣臺北地
    方法院檢察署檢察官偵查起訴。
    理    由
一、被告對本案卷內人證、物證之證據能力均表示無意見 (見本
    院準備程序筆錄)，且未於言詞辯論終結前有何異議之聲明
    ，既無異議，依刑事訴訟法第159條之5規定，自均有其證據
    能力，合先敘明。
二、訊據上訴人即被告乙○○固不否認於上揭時、地駕駛自小客
    車與騎乘腳踏車之告訴人甲○○發生碰撞，告訴人甲○○因
    而受有傷害之事實，惟矢口否認有何過失行為，辯稱：伊晚
    上行車均有開車燈，當時天氣正常，伊慢速沿中正路往前開
    ，恰有前方車輛欲由路邊停車格駛出，伊乃減緩速度並打右
    側方向燈準備停在編號185號停車格，約駛至第182號停車格
    處，才突遭撞擊，係告訴人騎車未看前面才會撞上伊車輛云
    云。
二、經查：
  (一)上揭肇事事實，除據被告供明外，並據告訴人指訴綦詳，復
    有臺北縣政府警察局新店分局警備隊製作記載本件車禍發生
    情形之道路交通事故調查報告表、道路交通事故補充資料表
    、自首調查表、現場圖及車損照片10幀等附卷足憑，再告訴
    人因本件車禍受有如事實欄所記之傷害，業據其提出財團法
    人天主教耕莘醫院出具之診斷證明書影本1紙在卷足憑。
  (二)被告雖迭以伊當時夜間駕車駛當然有開大燈行駛云云置辯，
    惟此為告訴人所否認，被告迄未能提出實據以明其說，而原
    審質之證人譚孝秀證稱：「．．當時他（指被告）車子沒有
    開燈，也沒有閃燈。」、「（你走過去的時候，車子的開燈
    狀況？）我在對面的時候就看到車子沒有開燈，我走過去的
    時候車子也沒有開燈，我並說你都沒有打燈，被告回答我說
    你說啥肖（台語）。」等語（見原審卷第98頁)，查證人譚
    孝秀與被告及告訴人雙方均素不相識、並無夙怨，此為被告
    及告訴人所不否認，衡情證人應無羅織誣陷被告之可能或必
    要，上揭所述，自足信實，可見被告當時於夜間行駛時確未
    燃亮車燈，以致亦未注意車前狀況及燃亮燈光之告訴人甲○
    ○所騎乘之腳踏車自後撞擊被告所駕駛之車輛而肇事，被告
    行駛疏失，就本件事故之發生有過失甚為明確。至於偵查卷
    內被告駕駛車輛照片（見偵卷第15頁至19頁）之大燈雖有燃
    亮，然據證人即台北縣政府警察局新店分局警備隊警員高則
    芳到庭證稱：該照片是伊到現場處理時另一位同事拍的，伊
    到達現場前，伊並不能確定該車之車燈是否有亮等語 (見原
    審卷第17頁)，且據告訴人證稱：被告車子原來沒有亮燈，
    後來被告進去車內打開燈，後來看到有車燈在閃等語 (見原
    審卷第95頁反面)，核與證人譚孝秀於警訊時證稱：「．．
    等我說了他（指被告）才上車打燈號．．」（見偵卷第8頁
    反面）等語相符，是以該偵查卷內被告車輛之照片雖有燃亮
    大燈，但不足為被告有利之認定。
  (三)雖告訴人及公訴人均認被告於肇事現場因變換車道未顯示方
    向燈，以留意後方可能來車之狀況，並讓直行車先行，即貿
    然由內側車道駛入外側車道而致肇事，為其過失原因，惟觀
    諸偵查卷內之道路交通事故現場圖所載（見偵卷第9頁），
    被告車輛停放位置，係靠路旁邊線併排停放於公有停車格編
    號第182號與第183號間，並無任何歪斜，且據告訴人及證人
    譚孝秀到庭均證稱：腳踏車撞擊至自小客車後，被告並未再
    移動車輛等語 (見原審卷第97頁、第98頁反面)，顯見前開
    道路交通事故現場圖係撞擊時被告車輛之狀態，若如告訴人
    甲○○及公訴人所認被告車輛係由內側車道駛入外側車道，
    則以一般自小客車車輛之長度，被告至少要在撞擊點數公尺
    前（約公有停車格編號第180號、第181號間）即自內側車道
    右轉切到外側車道後，才可能擺正後停放於公有停車格編號
    第182號與第183號間，惟如依此路線，告訴人之腳踏車應係
    在被告自內側車道切至外側車道約公有停車格編號第180號
    、第181號間之地點自後撞擊至被告之車輛，而非在編號第
    182號與第183號間，且告訴人之腳踏車自後撞擊被告車輛之
    位置應係在被告車輛右後方葉子板或後保險桿靠右之位置，
    而非如本案係在被告車輛後保險桿靠左之位置，此業據證人
    高則芳警員到庭指認明確（見偵卷第16頁、原審卷第101頁
    反面），參以告訴人及證人譚孝秀於原審審理時均稱案發當
    時並沒有聽到被告車子剎車聲等語（見原審卷第97頁反面、
    第98頁反面），且地上無煞車痕，亦據證人高則芳警員證述
    屬實（見原審卷第101頁反面），足見被告並無如公訴人及
    告訴人所指貿然自內側車道駛入外側車道後煞車之情事，再
    據證人譚孝秀到庭證稱：「．．被告說他要靠路邊停車等車
    出來，當時前後停車格都沒有空位，汽車看起來像並排停車
    停在旁邊。」（見原審卷第98頁），堪認被告於肇事前係在
    外側車道直線行駛中，公訴人及告訴人甲○○此部分之指訴
    顯有錯誤。
  (四)按「汽車行駛時，夜間應使用燈光。」道路交通安全規則第
    109條第1款定有明文。被告為已考領駕駛執照之駕駛人，對
    此誠難推諉不知，其於前開時、地駕駛前揭車牌號碼之自用
    小客車，沿台北縣新店市○○路東往西朝北新路方向行駛時
    ，本應注意汽車夜間行駛應使用燈光，而當時天氣晴、夜間
    有照明、視距良好、市區○○道路乾燥、無缺陷及障礙，此
    有卷附道路交通事故調查報告表在卷可按，依其智識、能力
    又無不能注意之情事，竟能注意而不注意以致肇事，自有過
    失，雖告訴人騎乘腳踏車亦有違在夜間行駛慢車應燃亮燈光
    及有未注意車前狀況之情事，就本件車禍與有過失，但此並
    不能解免被告之過失責任，又被告之過失與告訴人之受傷間
    ，核有相當因果關係。至臺灣省台北縣區車輛行車事故鑑定
    委員會雖認定本件肇事原因應是被告所駕駛自小客車未打方
    向燈向右變換車道，致告訴人甲○○所騎乘腳踏車反應不及
    所致，有該函在卷可憑，惟該委員會鑑定時被告及告訴人均
    未到該會說明，該委員會僅依證人黃堯裕於警訊時所陳：「
    …當時我在中正路41號對面，與友人聊天，我到1輛自小客
    車開過，約1分鐘，我先聽到聲音，我往左方45角度看時，
    騎腳踏車的孩子已經趴在自小客車的後行李箱及擋風玻璃上
    ，該車司機大聲的罵他．．原本該車沒有打方向燈，我們說
    了之後，對方才打方向燈。」為判斷肇事責任之依據，已失
    之輕率，且公訴人當庭撤回對證人黃堯裕之警訊筆錄及前開
    行車事故鑑定委員會函為證據之使用 (見原審卷第103頁反
    面)，故本院亦不予採用，併此敘明。
  綜上所述，本件事證已臻明確，被告所辯無非事後卸責之詞，
  不足採信，其犯行堪以認定，應依法論科。
三、核被告所為，係犯刑法第284條第1項前段之過失傷害罪。又
    被告於肇事後打電話報警，並於台北縣政府警察局新店分局
    警備隊警員高則芳前往處理時在場，當場承認為肇事人而自
    首接受裁判，此有告訴人甲○○之警訊筆錄及自首調查表在
    卷可按，已合於刑法第62條前段所定對於未發覺之犯罪自首
    而接受裁判之要件，應依該條規定減輕其刑。原審審酌被告
    未有前科，有本院被告全國前案記錄表在卷可憑，被告之過
    失程度，告訴人之傷勢，以及迄未與告訴人達成和解等一切
    情狀，依刑法第284條第1項前段、第41條第1項前段、第62
    條前段、罰金罰鍰提高標準條例第1條前段、第2條，量處被
    告拘役50日，並諭知易科罰金之折算標準，以資懲儆。認事
    用法核無不合，被告上訴猶執陳詞否認犯罪，非有理由，應
    予駁回。
據上論斷，應依刑事訴訟法第368條，判決如主文。
本案經檢察官吳國南到庭執行職務。
中　　華　　民　　國　　94　　年　　6 　　月　　22　　日
　　　　　　　　  交通法庭審判長法　官  陳春秋
　　　　　　　　　　　　　　    法　官  王麗莉
　　　　　　　  　　　　　　　　法　官  楊貴雄
以上正本證明與原本無異。
不得上訴。
                                書記官  林淑貞
中　　華　　民　　國　　94　　年　　6 　　月　　22　　日
附錄：本案論罪科刑法條全文
中華民國刑法第284條第1項
因過失傷害人者，處六月以下有期徒刑、拘役或五百元以下罰金
，致重傷者，處一年以下有期徒刑、拘役或五百元以下罰金。
